【裁判字號】    92,上訴,609
【裁判日期】    920417
【裁判案由】    家暴重傷害
【裁判全文】
臺灣高等法院刑事判決                            九十二年度上訴字第六０九號
    上  訴  人
    即  被  告  乙○○原名楊.
    選任辯護人  林銘龍律師
右上訴人因家暴重傷害案件，不服臺灣基隆地方法院九十一年度訴字第四０五號，中
華民國九十一年八月一日第一審判決（起訴案號：臺灣基隆地方法院檢察署九十一年
度偵字第一七四八號），提起上訴，本院判決如左：
    主  文
上訴駁回。
    事  實
一、乙○○與甲○○為夫妻關係，二人平日常有爭吵，感情不睦。民國九十一年五月
    六日夜間十一時許，在基隆市○○區○○路七十八巷十七號住處，乙○○因小孩
    照顧問題與甲○○再度發生口角，竟基於傷害之概括犯意，接續以口咬甲○○之
    肩部及腰部，使甲○○受有肩部及腰部咬痕、瘀紅三處之傷害。復於九十一年五
    月七日下午二時許，在上開住處房間內，基於使甲○○受重傷之故意，於近距離
    以鹽酸潑灑甲○○臉部，使甲○○受有右臉頰化學性灼傷、右肩二處各約五ｘ五
    公分化學性灼傷及右眼化學性灼傷等傷害。甲○○經送醫診治後，所受之右眼化
    學性灼傷雖造成角膜磨損，但屬於輕微化學性傷害，尚不致影響視力；另所受之
    臉部化學性灼傷則造成臉部疤痕及導致膚色改變，然尚未達重大不治之傷害程度
    。
二、案經甲○○訴由臺灣基隆地方法院檢察署檢察官偵查起訴。
    理  由
一、右揭傷害事實，業據被告即上訴人乙○○於原審及本院審理坦承不諱，核與告訴
    人甲○○指訴情節相符，復有長庚紀念醫院九十一年五月七日診斷證明書、基隆
    市警察局第二分局受（處）理家庭暴力案件調查紀錄（通報）表各一紙在卷可憑
    。足見被告自白傷害告訴人犯行，確與事實相符。
二、被告以鹽酸潑灑告訴人臉部致告訴人受有「右臉頰化學性灼傷、右肩二處各約五
    ｘ五公分化學性灼傷及右眼化學性灼傷」之事實，經檢察官及原審分別函詢財團
    法人長庚醫院基隆分院結果，該院先後函覆以：「病患（即告訴人）所受之化學
    性灼傷並不會很深，雖不致於留下凸起之疤痕，但皮膚顏色仍會改變，需半年至
    一年才會慢慢消退，至於是否會完全消退，目前難下定論，受傷後之皮膚有色素
    沉著現象，能否完全消除則視個人之膚質及平常之保養；而或多或少都會留下一
    些疤痕」；「病患（即告訴人）右眼化學性灼傷造成角膜磨損，但屬於輕微的化
    學性灼傷，不致影響其視力，而臉部之灼傷造成疤痕，屬永久性疤痕，但未達重
    大不治之傷害標準，會影響儀容及社交功能、心理傷害程度大」，有財團法人長
    庚醫院基隆分院九十一年六月十八日（91）長庚院基字第一四六八號函、九十一
    年十一月十四日（91）長庚院基字第三二二八號函在卷可證（見偵查卷第二三頁
    、原審卷第三四頁）。足見告訴人右眼視力所受之傷害尚未達「毀敗」之程度；
    告訴人臉部受有化學性灼傷，亦未達遭「毀容」之程度。參以依卷附照片九幀（
    偵查卷附照片七幀；原審卷附照片二幀）所示，告訴人受傷後，臉部及肩部所受
    之化學性灼傷確有逐漸好轉之跡象，亦見告訴人所受傷害尚非重大不治或難治之
    傷害無疑。
三、查鹽酸無論是供工業或家庭清潔使用，均具有強大之傷害性，以鹽酸潑向臉部，
    將導致人體顏面傷殘或視力毀敗之重大傷害，乃一般大眾皆知之事，被告為智力
    正常之成年人，自無不知之可能。被告竟於近距離以鹽酸潑灑告訴人臉部，顯見
    被告係出於使告訴人受重傷害之故意。又被告另辯稱：因遭告訴人先動口咬傷，
    始反咬告訴人肩部及腰部等語。然已據告訴人否認在卷，復無證據足認屬實，已
    難採信。況縱被告此部分所辯屬實，亦係與告訴人互毆行為，核與正當防衛要件
    不符，尚無解於被告傷害之罪行。事證明確，被告犯行堪以認定。
四、核被告所為，係犯刑法第二百七十七條第一項之傷害罪、第二百七十八條第三項
    、第一項之使人受重傷未遂罪。查被告以鹽酸潑灑告訴人臉部，告訴人所受之傷
    害尚未達重大不治或難治之程度，已如前述。公訴人認被告此部分犯有刑法第二
    百七十八條第一項之使人受重傷既遂罪，容有誤會。又公訴人於起訴事實已載明
    被告口咬告訴人，致告訴人受有肩部及腰部咬痕及瘀痕之傷害，雖於論罪法條漏
    引刑法第二百七十七條第一項，亦屬業經起訴。被告先後以口咬告訴人肩部及腰
    部之行為，係一個傷害犯意，而接續為多次傷害行為，為接續犯。被告傷害人身
    體及使人受重傷未遂之犯行間，時間緊接，犯罪構成要件相同，顯係基於概括犯
    意為之，應依刑法第五十六條規定，以連續使人受重傷未遂一罪論。被告已著手
    於使告訴人重傷害之行為而不遂，為未遂犯，應依刑法第二十六條前段規定減輕
    其刑。
五、原審調查結果，適用刑法第五十六條、第二百七十七條第一項、第二百七十八條
    第一項、第三項、第二十六條前段規定，同時審酌被告僅因細故，一時衝動，即
    動手持鹽酸潑灑告訴人臉部，自我控制力薄弱，行為亦不足取，極待矯治，惟慮
    及被告犯後坦承犯行、已表悔悟及告訴人所受傷害等一切情狀，量處有期徒刑二
    年六月，復就公訴意旨另以：被告於九十一年五月七日下午二時許，在上開住處
    ，對告訴人恐嚇稱「要讓妳死的很難看、不讓甲○○輕易離開」等語，使告訴人
    心生畏懼，因認被告此部分犯有刑法第三百零五條之恐嚇罪嫌一節，以犯罪事實
    應依證據認定之，無證據不得推定其犯罪事實，刑事訴訟法第一百五十四條定有
    明文；而告訴人之指述，係以使被告受刑事訴追為目的，是其陳述是否與事實相
    符，仍應調查其他證據以資審認（最高法院五十二年臺上字第一三００號判例意
    旨參照）。經查：公訴人所指此部分犯行，迭據被告否認在卷；經遍查全卷結果
    ，除告訴人指訴外，並無其他積極事證足證被告確有恐嚇犯行。依卷內事證既僅
    有告訴人指訴，而無其他證據足以佐證，自不得以告訴人片面指訴資為被告有恐
    嚇犯行之唯一依據。惟公訴人認此部分為前開論罪科刑部分所吸收，爰不另為無
    罪之諭知，認事用法，核無違誤，量刑亦稱妥適。被告上訴，請求從輕量刑，為
    無理由，應予駁回。
六、被告於本院審理期間固與告訴人達成民事和解，告訴人亦具狀請求給予被告自新
    機會，有和解書在卷為憑。惟本件被告所犯重傷害之罪，最輕法定本刑為五年以
    上有期徒刑。原審依未遂犯規定減輕其刑，量處有期徒刑二年六月，已屬最輕之
    刑，且被告僅因細故，即咬傷告訴人，並以盬酸近距離潑灑告訴人臉部，犯罪情
    狀亦難認有可憫恕之處，自無從依刑法第五十九條規定酌減其刑，併此敘明。
據上論斷，應依刑事訴訟法第三百六十八條，判決如主文。
本案經檢察官沈明彥到庭執行職務。
中      華      民      國    九十二    年      四      月     十七     日
                              臺灣高等法院刑事第十四庭
                                  審判長法  官  陳  祐  輔
                                        法  官  洪  昌  宏
                                        法  官  陳  國  文
右正本證明與原本無異。
如不服本判決，應於收受送達後十日內向本院提出上訴書狀，其未敘述上訴之理由者
並得於提起上訴後十日內向本院補提理由書（均須按他造當事人之人數附繕本）。
                                        書記官  蔡  棟  樑
中      華      民      國    九十二    年      四      月     十 七    日
附錄：本案論罪科刑法條全文
刑法第二百七十七條第一項：
傷害人之身體或健康者，處三年以下有期徒刑、拘役或一千元以下罰金。
犯前項之罪因而致人於死者，處無期徒刑或七年以上有期徒刑；致重傷者，處三年以
上十年以下有期徒刑。
刑法第二百七十八條第三項、第一項：
使人受重傷者，處五年以上十二年以下有期徒刑。
犯前項之罪因而致人於死者，處無期徒刑或七年以上有期徒刑。
第一項之未遂犯罰之。


司法院資訊處製作；財團法人民間司法改革基金會備份。
